【裁判字號】    91,訴,2382
【裁判日期】    920106
【裁判案由】    懲治走私條例
【裁判全文】
臺灣板橋地方法院刑事判決                        九十一年度訴字第二三八二號
    公  訴  人  臺灣板橋地方法院檢察署檢察官
    被      告  甲○○  男  四.
    選任辯護人  林首愈律師
右列被告因懲治走私條例案件，經檢察官提起公訴（九十一年度偵字第一六八五四號
），本院判決如左：
    主      文
甲○○無罪。
    理      由
一、公訴意旨略以：被告甲○○係好吉樂有限公司（下簡稱好吉樂公司）負責人，明
    知自大陸淪陷地區私運物品進入本國自由地區，其總額由海關比照緝獲時之完稅
    價格，超過新臺幣（下同）十萬元者以管制物品論，竟仍於民國九十年八月三日
    自中國大陸上海市，輸入未報關總價共計為一十四萬三千一百一十九元之桌墊一
    萬二千件、椅用腳墊五千八百件、窗簾八十四件、陶瓷杯四千八百件、陶瓷碗二
    千二百十件、內褲八千件、鏡子六千二百四十件、小錢包一千九百二十件、睡衣
    九十件、棉花棒二千四百盒至臺灣地區，並存放於臺北縣汐止市○○路○段五八
    五號環球貨櫃場，並於同月十五日經財政部基隆關稅局抽檢貨櫃當場查獲上開商
    品，因認被告涉犯懲治走私條例第二條第一項罪嫌云云。
二、按犯罪事實應依證據認定之，無證據不得推定其犯罪事實，又不能證明被告犯罪
    或其行為不罰者，應諭知無罪之判決，刑事訴訟法第一百五十四條、第三百零一
    條第一項分別定有明文，而刑事訴訟上用以證明事實之證據，須於通常一般人均
    不至於有所懷疑，堪予確信其已臻真實者，始得據以為有罪之認定，倘其證明尚
    未達到此一程度，而有合理性之懷疑存在，致使無從為有罪之確信時，即應為無
    罪之判決，此有最高法院七十六年度臺上字第四九八六號判例意旨可資參照。次
    按行為非出於故意或過失者，不罰；過失行為之處罰，以有特別規定者，為限，
    亦據刑法第十二條規定甚明。
三、訊據被告甲○○堅決否認有何犯行，辯稱：伊與中國大陸中遠貿易公司素有合作
    關係，並均委託該公司自大陸地區將其所購買物品裝運來臺，本案被查獲之物品
    ，乃由於中遠貿易有限公司作業疏失，將他人應運往中東地區貨物誤裝至好吉樂
    公司運往臺灣之貨櫃，應該被運來臺之貨物尚在中國大陸浙江省義烏市對外經濟
    貿易有限公司倉庫中，伊因本案未結，迄未再向中國大陸進貨，原購入貨品因無
    法裝滿一櫃而未運送來臺等語；公訴人認被告涉有前開罪嫌，無非以內政部警政
    署保安警察第三總隊會同基隆關稅局於九十年八月十五日在臺北縣汐止市○○路
    ○段五八五號環球貨櫃場查獲好吉樂公司自大陸地區進口完稅價格共計達一十四
    萬三千一百一十九元之貨物，有內政部警政署保安警察第三總隊第二大隊第二中
    隊進口貨櫃（物）安全檢查報告單、財政部基隆關稅局五堵分局九０基五業二字
    第０五四號函各一紙等附卷可稽，及認若依被告所辯，確實存在一批預計運來臺
    灣貨物因錯誤未能裝箱，則被告發現錯誤之後，自當另行裝運來臺，惟案發至今
    超過一年，被告卻未能將「裝錯」之貨物裝運來臺，亦未能提出當初購貨單據以
    供調查，且被告於九十年八月間既可將貨物裝滿一櫃運來臺灣，如今豈會忽然短
    缺，否則何以不能裝滿一櫃？顯見所謂「應運送來臺之貨物」根本不存在，所辯
    不足採信，為其主要論據。
四、經查：
    （一）好吉樂公司於九十年八月三日自中國大陸上海市輸入之貨品，依據起訴書
          及進口報單之記載，胥屬單價低廉之民生日用品，且為成品，不在七十三
          年四月十三日財政部（73）臺財關第一五○六七號函修正公布免驗貨物品
          目範圍內，依關稅法第十九條及進出口貨物查驗準則第二條等規定，須接
          受抽驗或全部查驗，被告及代辦報關業務之勝發報關股份有限公司等應知
          之甚稔，如實報關，惟該次被運送來臺之貨物，其中內褲八千條、鏡子六
          千二百四十只、小錢包（紡織）一千九百二十個、睡衣九十件、及棉花棒
          二千四百盒等物品，不僅為進口報單所未記載，而且進口報單第一項所登
          載擬進口之塑膠窗簾（PLASTIC BLINDS）八十四件，實際運送抵臺者為紡
          織窗簾八十四件，進口報單第二項塑膠杯墊（PLASTIC MAT ）一萬九千九
          百九十只，實際運送抵臺者為紡織墊一萬二千只，進口報單第三項椅用塑
          膠腳墊（PLASTIC COVER ）五千八百只，實際運送抵臺者為紡織品五千八
          百只，進口報單第十二項無釉色陶製杯（UNGLAZED CERAMIC CUP）四千八
          百只，實際運送抵臺者為上有釉色之陶製杯四千八百只，進口報單第十五
          項塑膠碗（PLASTIC BOWL）二千四百只，實際運送抵臺者為有釉色陶碗二
          千四百只，有進口報單及基隆關稅局九十年第九○一三九二號處分書附卷
          可考（見臺灣士林地方法院檢察署九十年度偵字第一二二五五號偵查卷第
          十八頁至第二十一頁、第四十五頁），顯見該次被運送來臺之貨物，部分
          為進口報單所無，部分與進口報單所載擬進口物品材質、數量不符，已難
          排除貨物誤運來臺之可能性。
    （二）關於中遠貿易有限公司作業疏失，將他人應運往中東地區貨物誤裝至好吉
          樂公司運往臺灣之貨櫃，應該被運來臺之塑膠窗簾、塑膠墊、無釉色陶杯
          、及塑膠碗等貨品，仍然存放在中國大陸浙江省義烏市對外經濟貿易有限
          公司倉庫中，被告所經營之好吉樂公司猶為此支付倉儲費用等事實，有大
          陸地區江西省宜春市進出口公司二○○一年八月二十七日出具之情況說明
          書函、二○○一年九月三十日進倉單、大陸地區義烏市對外經濟貿易有限
          公司二○○二年十一月四日出具之證明書、浙江省商業零售收據、及貨品
          相片等在卷可憑，與被告辯解相符，參合前開實際運送來臺物品與進口報
          單所載擬進口物品確有所出入之情形，益徵好吉樂公司於九十年八月三日
          自中國大陸上海市輸入之貨品，其中窗簾、杯墊、腳墊、內褲、鏡子、小
          錢包、睡衣、及棉花棒等，皆非被告所欲進口者，而係被誤裝誤運來臺無
          訛。
    （三）復次，依契約自由及私法自治等原則，被告是否，及何時將未被運送來臺
          之貨品補行輸入，被告本有自由決定之權利，矧被告購入前開物品之目的
          ，乃為販賣至夜市及超級市場，亦據被告於警訊中供明（見前開偵查卷第
          五頁反面），則其因糾紛未結，暫停供貨，與交易常情無何違背，而公訴
          人又未證明被告與何人間有必須及時履行供給前開貨品之義務存在，則如
          何能執被告於發現錯誤後，迄未將「應運送來臺之貨物」另行裝運來臺之
          情況，即排除其他可能性，直指所謂「應運送來臺之貨物」根本不存在﹖
          此外，證人即勝發報關股份有限公司職員謝南光、曾志嶸等固證稱係依據
          好吉樂公司提供之資料辦理前開貨物報關、查驗等工作，僅足徵表前開貨
          物係被告所經營之好吉樂公司進口來臺，與大陸地區代辦商是否將貨物有
          無誤裝、誤送無涉，自不足資為不利於被告事實認定之論據。
五、綜右論述，公訴人所舉事證，尚有合理性之懷疑，難以確信被告有何犯行，不能
    證明被告犯罪，被告所辯，應可採信，至於被告對於貨品裝櫃運送來臺之監督，
    縱非無疏懈可訾，但懲治走私條例第二條第一項之罪名，亦無另處罰過失犯之明
    文，揆諸首開法條規定及說明，即應為無罪之諭知，以昭審慎。
據上論結，應依刑事訴訟法第三百零一條第一項，判決如主文。
本案經檢察官林建中到庭執行職務。
中      華      民      國    九十二    年      一      月      六      日
                                    臺灣板橋地方法院刑事第六庭
                                        法  官  蔡  新  毅
右正本證明與原本無異。
如不服本判決，應於判決送達後十日內，向本院提出上訴狀，上訴於臺灣高等法院。
                                        書記官  謝  麗  秋
中      華      民      國    九十二    年      一      月      六      日


司法院資訊處製作；財團法人民間司法改革基金會備份。
